【裁判字號】    95,上訴,2925
【裁判日期】    950912
【裁判案由】    毒品危害防制條例
【裁判全文】
臺灣高等法院刑事判決
上  訴  人
即  被  告  甲○○
上列上訴人因違反毒品危害防制條例等案件，不服臺灣板橋地方
法院95年度訴字第546號，中華民國95年5月19日第一審判決（起
訴案號：臺灣板橋地方法院檢察署95年度毒偵字第671號），提
起上訴，本院判決如下：
    主  文
上訴駁回。
    事  實
一、甲○○前於民國（下同）86年間因施用毒品案件，經送觀察
    、勒戒後，認無繼續施用毒品之傾向，經本院87年度上易字
    第5314號判決免刑確定；又於91年間因施用第一、二級毒品
    案件，除經送觀察、勒戒後，認有繼續施用毒品之傾向後，
    由臺灣板橋地方法院裁定令入戒治處所施以強制戒治1年，
    並於91年10月30日停止戒治出所，且於92年1月20日戒治期
    滿外，並經臺灣板橋地方法院檢察署檢察官提起公訴，由臺
    灣板橋地方法院以91年度訴字第378號分別判決有期徒刑7月
    、5月，並定執行刑為有期徒刑11月確定，嗣於93年3月1日
    因縮短刑期執行完畢出監。
二、詎甲○○仍不知悔改，猶基於施用第一級毒品海洛因之概括
    犯意，自94年10月間某日起至同年11月29日上午8、9時許止
    ，在臺北縣中和市○○路469巷7弄15號住處或同市某不詳汽
    車旅館等處，連續在香煙中添加海洛因之方式施用海洛因多
    次；嗣於同年11月29日下午2時40分許，在桃園縣桃園市○
    ○○路與寶慶路口為警查獲，並扣得海洛因殘渣袋3只，經
    警採集其尿液送驗，結果呈嗎啡之陽性反應。
三、案經桃園縣政府警察局移送臺灣桃園地方法院檢察署檢察官
    呈請臺灣高等法院檢察署檢察長令轉臺灣板橋地方法院檢察
    署檢察官偵查起訴。
    理  由
一、上開事實，業據上訴人即被告甲○○於原審訊問時自白不諱
    ，被告於前開時間經警採集其尿液經送驗，結果呈嗎啡陽性
    反應乙節，有台灣尖端先進生技醫療股份有限公司之濫用藥
    物檢驗報告、桃園縣警察局保安隊被採尿人姓名編號對照表
    各乙紙在卷可稽，此外並有扣得之海洛因殘渣袋三只可資佐
    證（參見毒偵第6615號卷第45頁、第26頁、第27頁、第19頁
    ）。本案事證明確，被告犯行堪以認定。
二、被告行為後，刑法第56條連續犯之規定，業經修正，於94年
    2月2日公布刪除，自95年7月1日施行，則被告之犯行，因行
    為後新法業已刪除連續犯之規定，此刪除雖非犯罪構成要件
    之變更，但顯已影響行為人刑罰之法律效果，自屬法律有變
    更，依刑法第2條第1項規定，比較新、舊法結果，應適用較
    有利於被告之行為時法律即舊法論以連續犯（參看最高法院
    95 年第8次刑事庭會議決議）。
三、按海洛因依毒品危害防制條例第2條第2項第1款之規定，係
    屬第一級毒品，核被告所為，係犯毒品危害防制條例第10條
    第1項之施用第一級毒品罪。又被告持有海洛因係供己施用
    ，則其持有之低度行為，為施用毒品之高度行為所吸收，不
    另論罪。再被告多次施用海洛因之行為，時間緊接，觸犯構
    成要件相同之罪名，顯係基於概括犯意反覆為之，為連續犯
    ，應依刑法第56條之規定，以一罪論，並加重其刑。檢察官
    雖僅起訴被告於94年11月29日下午3時許為警採尿時起回溯
    26小時內某時施用海洛因之犯行，前述事實欄所載其餘犯行
    未起訴，然未起訴部分與起訴部分，有連續犯之裁判上一罪
    關係，前已敘明，未起訴部分，應為起訴效力所及，本院自
    得併予審酌。再被告有事實欄所載之受有期徒刑執行之情形
    ，有本院被告全國前案記錄表1份在卷足憑，其受有期徒刑
    執行完畢後5年以內再犯本件最重本刑為有期徒刑以上之罪
    ，不論依修正前之刑法第47條，或修正後之刑法第47條第1
    項之規定，均構成累犯，對被告而言並無有利或不利之情形
    ，自不生新舊法比較之問題，應逕依修正前之刑法第47 條
    ，論以累犯，並加重其刑。前述刑之加重有二原因，依刑法
    第70條規定，遞加之。
四、又行為後法律有變更者，依修正前刑法第2條第1項之規定，
    以適用裁判時法為原則，如行為時法有利於行為人，則例外
    適用行為時法；但依修正後刑法第2條第1項規定，以適用行
    為時法為原則，惟如裁判時法有利於行為人，則例外的適用
    裁判時法。以往實務見解，認原判決未及比較適用新舊法時
    ，上訴後，雖比較結果以舊法有利於行為人，而原判決別無
    其他撤銷事由，仍應以此為由撤銷改判。惟修正後之規定係
    以適用行為時法為原則，且刑法第56條業經廢除，第47條亦
    經修正，原判決雖未及比較適用，然上訴後，經比較新舊法
    ，行為後之法律並非較有利於行為人，仍應適用行為時法，
    已如上述，則原判決適用行為時法即無不當，自不構成撤銷
    之事由。
五、原審審酌被告有如事實欄所載前案情形，前已受觀察、勒戒
    、強制戒治之處分後，本次又再度施用足以導致精神障礙及
    生命危險之成癮性毒品，經施以觀察勒戒及強制戒治仍無法
    使其戒斷毒癮，足見其缺乏拒用毒品之決心及悔改之意，兼
    以施用毒品所生危害以自戕健康為主，及其施用次數，犯罪
    後尚能坦白承認犯行等一切情狀，適用毒品危害防制條例第
    10條第1項、第18條第1項前段，刑法第11條前段、修正前刑
    法第56條、第47條、第70條，判處被告有期徒刑9月；扣案
    之含有海洛因之殘渣袋3個（海洛因無法析離），其內之白
    色粉末殘渣屬毒品危害防制條例所規定之第一級毒品（原審
    於理由欄第三段誤載為第二級毒品，應予補正），併宣告沒
    收銷燬，經核並無不合。
六、被告提起上訴，空言指摘原判決不當，核無理由，應予駁回
    。
七、被告經合法傳喚，無正當理由不到庭，爰不待其陳述逕行判
    決。
據上論斷，應依刑事訴訟法第368條、第371條，判決如主文。
本案經檢察官張秋雲到庭執行職務。
中    華    民    國    95    年    9    月     12    日
                  刑事第十一庭
                          審判長法  官  張連財
                                法  官  楊照男
                                法  官  林明俊
以上正本證明與原本無異。
如不服本判決，應於收受送達後十日內向本院提出上訴書狀，其
未敘述上訴之理由者並得於提起上訴後十日內向本院補提理由書
（均須按他造當事人之人數附繕本）。
                                書記官  蕭進忠
中    華    民    國    95    年    9     月    15    日
附錄本案論罪科刑之法律條文：
毒品危害防制條例第10條第1項：
施用第一級毒品者，處6月以上5年以下有期徒刑。


司法院資訊處製作；財團法人民間司法改革基金會備份。
